【裁判字號】    92,交聲,250
【裁判日期】    920612
【裁判案由】    違反道路交通管理處罰條例聲明異議
【裁判全文】
臺灣臺北地方法院交通事件裁定                    九十二年度交聲字第二五○號
    聲明異議人
    即受處分人  甲○○
右列異議人即受處分人因違反道路交通管理處罰條例案件，對於臺北市交通事件裁決
所民國九十一年十二月十日所為北市裁三字第裁二二－ＡＢＹ一一六六一五號裁決，
聲明異議，本院裁定如左：
    主  文
原處分撤銷。
甲○○汽車駕駛人，駕駛汽車經測試檢定有酒精濃度超過規定標準，處新臺幣陸萬元
罰鍰。
    理  由
一、按道路交通管理處罰條例所用名詞「車輛」，係指在道路上以原動機行駛之汽車
    （包含機器腳踏車）或以人力、獸力行駛之車輛，而道路交通安全規則所用名詞
    「汽車」，係指在道路上不依軌道或電力架線而以原動機行駛之車輛（包含機器
    腳踏車），道路交通管理處罰條例第三條第八款、道路交通安全規則第二條第一
    項第一款均定有明文。次按汽車駕駛人，有飲用酒類其吐氣所含酒精濃度超過每
    公升零點二五毫克者，不得駕車，道路交通安全規則定有明文。末按汽車駕駛人
    ，駕駛汽車經測試檢定酒精濃度超過規定標準者，處新臺幣一萬五千元以上六萬
    元以下罰鍰，並當場禁止其駕駛及吊扣其駕駛執照一年；而違反道路交通管理處
    罰條例第三十五條第一項第一款事件，駕駛人駕照已經註銷者，於一年內有二次
    以上本款（指道路交通管理處罰條例第三十五條第一項第一款）行為者，處新臺
    幣六萬元罰鍰，本件案發時之道路交通管理處罰條例第三十五條第一項第一款及
    違反道路交通管理事件統一裁罰標準及處理細則第二條第二項亦分別定有明文。
二、本件聲明異議人即受處分人甲○○於民國九十一年七月三十日凌晨一時五十三分
    許，騎乘車牌號碼ＱＳＰ—九二五號輕型機車在臺北市○○○路上行駛，因騎乘
    機車搖晃而為臺北市政府警察局中山分局警員葉俊雄發現，便尾隨至臺北市○○
    ○路與中山北路交岔路口時始將受處分人攔下，並以儀器測試，受處分人吐氣所
    含酒精濃度高達每公升一點零一毫克，葉俊雄遂以受處分人違反道路交通管理處
    罰條例第三十五條第一項第一款之規定，開立北市警交大字第ＡＢＹ一一六六一
    五號舉發通知單並指定應於九十一年八月十四日前至原處分機關即臺北市交通事
    件裁決所聽候裁決，經受處分人拒絕簽收，且遲至九十一年十二月三十一日始前
    往申訴，原處分機關認受處分人確有前開違規行為，乃依據道路交通管理處罰條
    例第三十五條第一項第一款之規定裁處新臺幣五萬二千五百元罰鍰。
三、本件受處分人固不否認於上開時、地確有喝酒，經為警開立舉發通知單並測量吐
    氣酒精濃度之事實，惟矢口否認有何交通違規行為，並辯稱：伊因酒後過量，所
    以不敢騎乘機車，為警取締當時伊係在中山北路及民權東路交岔路口之機車停放
    騎樓休息，並非酒後駕車云云。然查：證人葉俊雄於偵查中業已結證稱：伊當時
    騎機車沿民權東路由東向西行駛，到林森北路口時看到被告騎車樣子搖搖晃晃，
    伊認為受處分人發現被注意而故作鎮定狀，但伊仍繼續尾隨受處分人至中山北路
    口，因受處分人搖晃得很厲害，且車速很快，伊遂將受處分人攔停，受處分人便
    馬上將車子停在騎樓並辯稱未騎車，而當時酒測時還有錄影，有翻拍照片，照片
    顯示受處分人當時還戴著安全帽等語（見臺灣臺北地方法院檢察署九十一年度偵
    字第一七○八二號內九十一年九月十日偵訊筆錄），並提出翻拍照片二張，此業
    經本院調閱上開卷宗並影印附卷，而受處分人當時吐氣所含酒精濃度亦高達每公
    升一點零一毫克，有酒精濃度測試單在卷可資佐證，是受處分人確有原處分機關
    所指之交通違規行為，足堪認定。
四、原處分機關以道路交通管理處罰條例第三十五條第一項第一款且受處分人係騎乘
    輕型機車、吐氣所含酒精超過每公升零點五五毫克及逾越應到案期限三十日以上
    等情況而裁處新臺幣五萬二千五百元之罰鍰，固非無見，然受處分人之駕駛執照
    業已於九十年十月二十九日註銷在案，且前於九十一年七月十一日凌晨零時四十
    五分，騎乘機車在臺北市○○路與和平西路交岔路口為警查獲，經測試吐氣所含
    酒精濃度達每公升零點七四毫克，並於九十一年七月二十五日凌晨零時五分許，
    騎乘機車行經臺北市○○○路○段一五八號前為警攔檢，經測試吐氣所含酒精濃
    度達每公升零點三二毫克，此有臺北監理處九十二年三月六日所發北市監二字第
    ○九二六○六五○一○○號函覆在卷可稽，並經調取本院九十一年度交簡上字第
    三一三號、九十一年度交聲字第一四二二號全卷核閱屬實並影印附卷，受處分人
    於駕駛執照註銷後一年內第三次違反道路交通管理處罰條例第三十五條第一項第
    一款之行為，即應依違反道路交通管理事件統一裁罰標準及處理細則第二條第二
    項之規定裁處新臺幣六萬元之罰鍰，原處分機關未慮及上開事項，難謂允洽。受
    處分人所為異議雖無理由，惟原處分既有上開不當，自應由本院將原處分撤銷，
    並依據道路交通處罰條例第三十五條第一項第一款之規定，裁處如主文所示，以
    資適法。
據上論斷，應依道路交通案件處理辦法第二十條前段，裁定如主文。
中      華      民      國    九十二    年      六      月     十二     日
                              臺灣臺北地方法院交通法庭
            法  官  唐于智
右正本證明與原本無異。
如不服本裁定，應於裁定送達後五日內向本院提出抗告狀。
                                        書記官  陳俐妙
中      華      民      國    九十二    年      六      月     十二     日


司法院資訊處製作；財團法人民間司法改革基金會備份。
